【裁判字號】    92,上訴,1816
【裁判日期】    921113
【裁判案由】    偽造文書等
【裁判全文】
臺灣高等法院高雄分院刑事判決                  九十二年度上訴字第一八一六號
    上  訴  人  台灣高雄地方法院檢察署檢察官
    被      告  甲○○
右上訴人因被告偽造文書案件，不服臺灣高雄地方法院九十二年度易字第一○四六號
中華民國九十二年八月二十八日第一審判決（起訴案號：臺灣高雄地方法院檢察署九
十二年度偵字第二一五七號、第三四八五號），提起上訴，本院判決如左：
      主  文
上訴駁回。
      理  由
一、公訴意旨略以：被告甲○○於九十一年七月中旬某日，在高雄縣五甲地區某處，
    明知綽號「小新」之真實姓名年籍不詳成年男子所持有之機車零組件十六件（其
    上原均烙印有引擎號碼三ＸＧ—二二一八二六號，全係梁佳薪所有、於九十一年
    七月三日遭竊之車號ＳＨＷ—八四一號山葉牌輕型機車上之零件），來路不明，
    係他人竊得贓車後所拆卸之解體物，竟以總計新台幣（下同）六千元之代價，予
    以買受（被告甲○○故買贓物罪部分，業經原審判決拘役五十九日確定），被告
    甲○○另委請「小新」代為組裝，及在上開贓車零件上烙印甲○○自己所有車號
    ＳＡ八—四七八號山葉牌輕型機車之引擎號碼即四ＪＬ—○○○四六○號後，再
    安裝至甲○○所有之前開車號ＳＡ八—四七八號機車車體上，組裝完畢後即交由
    甲○○騎乘使用。嗣遭警查獲，因認被告甲○○涉有刑法第二百二十條、第二百
    十條、第二百十六條之行使偽造準私文書罪嫌云云。
二、按犯罪事實應依證據認定之，無證據不得認定犯罪事實，又不能證明被告犯罪者
    ，應諭知無罪之判決，刑事訴訟法第一百五十四條第二項、第三百零一條第一項
    分別定有明文。次按，在紙上或物品上之文字、符號、圖畫、照相，依習慣或特
    約，足以為表示其用意之證明者，依刑法第二百二十條第一項之規定，固以文書
    論，但若物品上之符號，依習慣或特約，尚不足以為表示其用意之證明者，即難
    遽論為前開條文所指之準文書。
三、查：山葉牌出廠之機車本體零件均無烙印引擎號碼，市面上之零件有烙印引擎號
    碼者，均為車行自行烙印一情，業經台灣山葉機車工業股份有限公司高屏業務處
    函覆原審明確，有該處九十二年六月五日函文一紙在卷可憑，可知被害人失竊機
    車零件上新烙印之號碼，並非如「汽車之車身號碼、引擎號碼」或「機車引擎之
    號碼」屬汽機車製造廠商出廠之標誌，同時亦代表其品質及信譽，表示一定用意
    之證明而可認定屬準私文書，二者自有不同，況被害人梁佳薪於原審審理時乃陳
    稱：購買機車時，機車行有說在零件上自行打上機車引擎號碼，以防被偷等語（
    見原審九十二年七月十七日訊問筆錄），足證上開贓物零件上之號碼係為防盜之
    用，難認依習慣或特約具有一定用意之證明，自不得論以準私文書，準此，公訴
    人認被告甲○○之前開行為構成行使偽造準私文書罪嫌一節，容有未洽，此外，
    復查無其他積極證據足認被告甲○○涉有此部分犯行，被告甲○○被訴行使偽造
    準私文書部分犯罪不能證明，原審因而為被告甲○○此部份無罪之判決，核無不
    合，檢察官上訴意旨，仍認機車所有人購買機車後，自行委請機車銷售商，另在
    機車其他零件（非引擎號碼處）上自行烙印號碼，與機車製造廠商出廠之標誌「
    機車引擎之號碼」相同，而可同屬準私文書云云，自有誤會，其指摘原判決不當
    ，為無理由，應予駁回。
四、被告甲○○故買贓物罪部分，業經原審同案判處拘役五十九日確定，附此說明。
據上論結，應依刑事訴訟法第三百六十八條，判決如主文。
本案經檢察官沈紹嘉到庭執行職務。
中    華    民    國      九十二      年      十一      月     十三   日
                              臺灣高等法院高雄分院刑事第七庭
                                  審判長法官  李春昌
                                        法官  黃憲文
                                        法官  莊飛宗
右正本證明與原本無異。
如不服本判決應於收受本判決後十日內向本院提出上訴書狀，其未述上訴理由者，
並得於提起上訴後十日內向本院補提理由書狀（均須按他造當事人之人數附繕本)「
切勿逕送上級法院」。
                                      書記官  張明賢
中    華    民    國      九十二      年      十一      月     十三   日


司法院資訊處製作；財團法人民間司法改革基金會備份。
